【裁判字號】    97,交聲,76
【裁判日期】    970118
【裁判案由】    聲明異議
【裁判全文】
臺灣彰化地方法院交通事件裁定          97年度交聲字第76號
原處分機關  交通部公路總局臺中區監理所彰化監理站
即移送機關
異  議  人  創新物流股份有限公司
即受處分人          營利事業.
上列異議人即受處分人因違反道路交通管理處罰條例案件，對於
交通部公路總局臺中區監理所彰化監理站民國96年12月21日所為
之處分（原處分案號：彰監四字第裁64—Z00000000 號），聲明
異議，本院裁定如下：
    主  文
異議駁回。
    理  由
一、原處分意旨略以：本件異議人即受處分人創新物流股份有限
    公司司機蕭宗宏於民國96年11月14日上午3 時5 分許，駕駛
    異議人所有之車牌號碼IJ-389號營業大貨曳引車聯結PM-77
    號全拖車，行經國道三號古坑路段南磅處依規定過磅，因曳
    引大貨車載運沙拉油及飲料超載，總重24.88 噸，核重20噸
    ，超重4. 88 噸之違規事實，為國道公路警察局第八警察隊
    古坑分隊員警依違反道路交通管理處罰條例第29條之2 第1
    項之規定，以公警局交字第Z00000000 號違反道路交通事件
    掣單舉發，原處分機關遂於96年12月21日以彰監四字第裁64
    -Z00000000號裁決書，裁處罰鍰新臺幣（下同）15000 元，
    並記該汽車違規紀錄1 次，於法應無不合等語。
二、異議意旨略以：異議人所有上開遭舉發違規車輛為全托聯結
    車，聯結車為一整體，載貨重量應以整體方式為之，即以營
    業大貨曳引車及全拖車2 車核定之總重合併計算，係爭車輛
    核定聯結總重量為42噸，遭舉發違規當日以全聯結行駛，裝
    載25.473噸之飲料、食品及沙拉油物品等，並經泰山股份有
    限公司過磅結果為41.19 噸，並未超過核定總聯結重量42噸
    ，而舉發員警竟僅要求司機過磅營業大貨曳引車，並未過磅
    全拖車部份，且以營業大貨曳引車部份超過核定總重量而舉
    發異議人違規，顯與法不符，爰請求撤銷原處分裁定等語。
三、按汽車裝載貨物超過核定之總重量、總聯結重量者，處汽車
    所有人罰鍰，並記汽車違規紀錄1 次，其應歸責於汽車駕駛
    人時，除依第3 項處汽車駕駛人罰鍰及依第63條第1 項第2
    款記點外，汽車所有人仍應記該汽車違規紀錄1 次；有前2
    項規定之情形者，應責令改正或當場禁止通行，並處新臺幣
    10000 元罰鍰，超載10公噸以下者，以總超載部分，每1 公
    噸加罰新臺幣1000元；超載逾10公噸至20公噸以下者，以總
    超載部分，每1 公噸加罰新臺幣2000元；超載逾20公噸至30
    公噸以下者，以總超載部分，每1 公噸加罰新臺幣3000元；
    超載逾30公噸者，以總超載部分，每1 公噸加罰新臺幣5000
    元，未滿1 公噸以1 公噸計算，道路交通管理處罰條例第29
    條之2 第1 項、第3 項分別定有明文。
四、經查：
    （一）本件異議人創新物流股份有限公司所屬司機蕭宗宏於
          上揭時、地，有「汽車裝載貨物超過核定重量」違規
          之事實，有上開舉發違反道路交通管理事件通知單及
          交通部公路總局臺中區監理所彰化監理站違反道路交
          通管理事件裁決書各1 紙在卷可稽，復為異議人所不
          否認，此部分事實足堪認定。
    （二）異議人雖以前詞置辯，惟按道路交通安全規則所稱之
          總重係指車重與載重之全部重量；所稱之總聯結重量
          ，係指曳引車及拖車之車重與載重之全部重量；又貨
          車裝載物，必須在底板分配平均；全聯結車裝載之總
          聯結重量，不得超過兼供曳引大貨車核定之總聯結重
          量；全拖車裝載之總重量不得超過核定之總重量及兼
          供曳引大貨車裝載之總重量；兼供曳引大貨車裝載之
          總重量不得超過核定之總重量，道路交通安全規則第
          2 條第18款、第19款、第79條第1 項第2 款、第81條
          第2 款、第3 款、第4 款分別定有明文。復依該規則
          第81條第2 款至第4 款規定，全聯結車裝載總聯結重
          量，係不得超過兼供曳引大貨車核定之總聯結重量，
          且在上開前提下，其所聯結之全施車裝載重量限制，
          係取其拖車核定總重量及其曳引大貨車裝載總重量之
          較小者；此外，兼供曳引之大貨車，其裝載亦不得超
          過其本身核定之總重量，此亦有交通部96年10月16日
          交路字第0960009635號函釋足資參照。本院綜合上開
          法令及解釋，並審酌曳引大貨車於非聯結使用時（即
          未聯結拖車使用時），若超載時，其大貨車本身即具
          超載違法之危險性，當不可僅因加掛拖車聯結，即可
          將原已超載違法變更為須以總聯結重量為決定有無超
          重之標準進而認為合法，亦不允許其藉此做為規避本
          身超載之違規行為。是曳引車及拖車於聯結使用時，
          其超載之判斷標準，除總聯結重量不得超過核定總重
          量標準外，其兼供曳引大貨車本身裝載，亦不得超過
          該曳引大貨車本身核定之總重量，方屬合理。異議人
          前揭所辯，顯有誤會，不足採信。
    （三）查本件異議人所有之車牌號碼IJ-389號營業大貨曳引
          車，其核定之載重為10.69 噸，總重量為20噸，總聯
          結重量為42噸等情，有其行車執照在卷可稽。而該車
          為警舉發違規時雖有聯結車牌號碼PM-77 號之全拖車
          行駛，惟警方當時係會同司機分離過磅，曳引大貨車
          本身載運總重24.88 噸，已逾該營業大貨曳引車核重
          之20公噸，超載4.88噸之事實，有內政部警政署國道
          公路警察局第八警察隊96年12月4 日公警八交字第09
          60871959號函及交通部公路總局臺中區監理所彰化監
          理站96年12月7 日中監彰字第0960028264號函文在卷
          可查，是本件異議人既有超載之事實，原處分機關依
          道路交通管理處罰條例第29條之2 第1 項、第3 項，
          裁處罰鍰15000 元並記該汽車違規紀錄1 次，核無違
          誤，本件聲明異議人之異議為無理由，應予駁回。
據上論斷，應依道路交通案件處理辦法第19條，裁定如主文。
中    華    民    國    97    年    1     月    18    日
                  交通法庭法  官  胡宜如
以上正本證明與原本無異
如不服本裁定，應於裁定送達後5日內向本院提出抗告狀。
中    華    民    國    97    年    1     月    18    日
                          書記官  蕭秀吉


司法院資訊處製作；財團法人民間司法改革基金會備份。
